ACORDAO-COMPLETO-2411574

ACÓRDÃO 6612/2020 ATA 19/2020 - SEGUNDA CÂMARA

VISTOS, relatados e discutidos estes autos de tomada de contas especial instaurada pelo Ministério da Cultura - MinC (atual Secretaria Especial de Cultura) em desfavor de Classic Produtora de Eventos Ltda. - ME e Paulo Ricardo Lemos.
ACORDAM os ministros do Tribunal de Contas da União, reunidos em sessão da 2ª Câmara, ante as razões expostas pela relatora, e com fundamento nos arts. 1º, inciso I, 12, § 3º, 16, inciso III, alínea "c" e §§ 2º e 3º, 19, 23, inciso III, 26 e 28, incisos I e II, c/c os arts. 214, inciso III, alínea "a", e 215 a 217 do Regimento Interno, em: 
9.1. considerar revéis Classic Produtora de Eventos Ltda. - ME e Paulo Ricardo Lemos, para todos os efeitos;
9.2. julgar irregulares as contas de Classic Produtora de Eventos Ltda. - ME e Paulo Ricardo Lemos;
9.3. condená-los, solidariamente, ao recolhimento aos cofres do Fundo Nacional de Cultura dos seguintes valores, atualizados monetariamente e acrescidos de juros de mora da data do débito até a data do pagamento:
	Data
	Valor

	14/11/2007
	153.000,00

	03/12/2007
	50.000,00

	11/12/2007
	10.000,00

	14/12/2007
	25.000,00

	23/12/2007
	8.719,00

9.4. fixar prazo de 15 (quinze) dias, a contar das notificações, para comprovação, perante o Tribunal, do recolhimento da dívida acima imputada;
9.5. autorizar a cobrança judicial da dívida, caso não atendidas as notificações;
9.6. autorizar o pagamento da dívida em até 36 (trinta e seis) parcelas mensais consecutivas, caso venha a ser solicitado pelos responsáveis antes do envio do processo para cobrança judicial;
9.7. fixar o vencimento da primeira parcela em 15 (quinze) dias, a contar do recebimento das notificações, e o das demais a cada 30 (trinta) dias, com incidência dos respectivos encargos legais sobre o valor de cada prestação; 
9.8. alertar aos responsáveis que a inadimplência de qualquer parcela acarretará vencimento antecipado do saldo devedor;
9.9. enviar cópia deste acórdão ao procurador-chefe da Procuradoria da República no Estado do Rio Grande do Sul, para as providências cabíveis.

Tomada de contas especial instaurada por conta de não comprovação de correta aplicação de recursos captados mediante incentivo fiscal de "Lei Rouanet".

Segunda Câmara

entidades/órgãos do Governo do Estado do Rio Grande do Sul.

3. Responsáveis: Classic Produtora de Eventos Ltda. - ME (CNPJ 08.205.012/0001-64) e Paulo Ricardo Lemos (CPF XXX.282.300-XX).

13.1. Ministros presentes: Augusto Nardes (na Presidência), Aroldo Cedraz, Raimundo Carreiro e Ana Arraes (Relatora).
13.2. Ministros-Substitutos presentes: Marcos Bemquerer Costa e André Luís de Carvalho.

ANA ARRAES

Adoto como relatório a instrução da unidade técnica, a qual contou com a anuência de seu corpo dirigente e do Ministério Público junto ao TCU:
"INTRODUÇÃO
1.	Cuidam os autos de tomada de contas especial instaurada pelo Ministério da Cultura - MinC (atual Secretaria Especial de Cultura) , em desfavor de Classic Produtora de Eventos Ltda. - ME e Paulo Ricardo Lemos - sócio administrador da empresa, em virtude da não comprovação da boa e regular gestão dos recursos captados mediante incentivo fiscal da 'Lei Rouanet' e destinados ao Pronac 07-2810 - 'Natal nas Águas 2007', que tinha como objetivo realizar um grande espetáculo de música instrumental nas águas e às margens do Rio Taquari/RS, com apresentações da Orquestra Sinfônica de Porto Alegre, Orquestra Eintracht e Orquestra de Teutônia. O projeto foi aprovado e autorizado pela Portaria-MinC 546/2007 (peça 2, p. 47-49) , permitindo a captação de recursos financeiros na forma de doações ou patrocínios (Mecenato) , conforme estipulado na Lei 8.313/1991, alterada pela Lei 9.874/1999.
HISTÓRICO
2.	Foi firmado o termo de compromisso para captação de recursos e execução de projetos com incentivos fiscais, em consonância com a Portaria MinC nº 46/98, art. 24, parágrafo único (peça 2, p. 41-43) . A Portaria MinC 546/2007 autorizou a captação do valor de apoio, totalizando R$ 248.832,35 no período de 11/10/2007 a 31/12/2007 (peça 2, p. 47-49) .
3.	Foi captado pelo proponente R$ 246.719,00, conforme atestam recibos de captação, de acordo com as seguintes informações:
	Data
	Valor
	Peça

	14/11/2007
	153.000,00
	Peça 2, p. 51

	03/12/2007
	50.000,00
	Peça 2, p. 59

	11/12/2007
	10.000,00
	Peça 2, p. 63

	14/12/2007
	25.000,00
	Peça 2, p. 61

	23/12/2007
	8.719,00
	Peça 2, p. 65

	Total
	246.719,00
	
4.	O proponente apresentou diversos documentos ao Ministério da Cultura, como relatório de execução da despesa e da receita, relatórios de pagamentos, relatório físico, conciliação bancária (peça 2, p. 67-79) . Após análise, foi requisitada a apresentação de documentos complementares, por meio do Ofício SEI 4/2016 (peça 2, p. 85) , datado de 18/5/2016, do qual os responsáveis tomaram conhecimento, conforme Aviso de Recebimento - AR, à peça 2, p. 89.
5.	Diante do não comparecimento dos responsáveis, o MinC elaborou o Parecer de Análise Técnica (peça 2, p. 90-91) , de 18/7/2016, que trouxe a seguinte conclusão: 'tendo em vista que o proponente apresentou a prestação de contas final na data de 08/05/2008, o que evidencia a finalização da execução do projeto, esta análise conclui que os objetivos não foram alcançados. Cabe ressaltar que a análise se restringiu à pesquisa no sistema SALIC, pesquisas sobre o projeto na internet, consulta a instituições culturais e à documentação enviada com informações de inteira responsabilidade do Proponente. Assim, sugere-se a REPROVAÇAO e a remessa dos autos à área responsável'.
6.	A gestão empreendida no projeto foi quali¿cada como irregular devido à 'ausência de elementos que pudessem comprovar a execução do projeto e o atingimento de objeto e objetivos aprovados', conforme o Laudo Final sobre a Prestação de Contas CGARE/DEIPC/SEFIC/MinC n° 360 (peça 2, p. 93-94) , que determinou sua reprovação e deferiu a inabilitação da proponente.
7.	A reprovação da prestação de contas foi informada ao Sr. Paulo Ricardo Lemos e à empresa Classic Produtora de Eventos, respectivamente, por meio dos Comunicados 592 e 591/2016 (peça 2, p. 95-98) . Os responsáveis tomaram conhecimento dos expedientes, conforme avisos de recebimento constantes dos autos (peça 2, p. 103 e 104) , mas não se manifestaram.
8.	Diante da ausência de manifestação dos responsáveis e da não devolução dos recursos, instaurou-se o presente processo. Nesse sentido, no Relatório de TCE 66/2017 (peça 12) , concluiu-se que o prejuízo importa no valor original de R$ 246.719,00, valor total captado, imputando-se a responsabilidade solidária à empresa Classic Produtora de Eventos Ltda. - ME (CNPJ 08.205.012/0001-64) e a seu sócio administrador Paulo Ricardo Lemos (CPF XXX.282.300-XX) .
9.	O Relatório de Auditoria 848/2018, da Controladoria-Geral da União (CGU) , ratificou o posicionamento do Tomador de Contas (peça 6, p. 1-4) . Após serem emitidos o Certificado de Auditoria, o Parecer do Dirigente e o Pronunciamento Ministerial (peças 6, p. 5-8, peça 15) , o processo foi remetido a esse Tribunal.
10.	No âmbito deste Tribunal, foi lavrada a instrução inicial à peça 18, com a seguinte proposta de encaminhamento:
PROPOSTA DE ENCAMINHAMENTO
29.	Diante do exposto, submetem-se os autos à consideração superior, propondo:
29.1.	realizar a citação do Sr. Paulo Ricardo Lemos (CPF XXX.282.300-XX) e da empresa Classic Produtora de Eventos Ltda. - ME (CNPJ 08.205.012/0001-64) , com fundamento nos arts. 10, § 1º, e 12, incisos I e II, da Lei 8.443/1992 c/c o art. 202, incisos I e II, do Regimento Interno do TCU, para que, no prazo de quinze dias, apresentem alegações de defesa quanto à irregularidade detalhada a seguir e/ou recolham, solidariamente, aos cofres do Fundo Nacional de Cultura as quantias abaixo indicadas atualizadas monetariamente a partir das respectivas datas até o efetivo recolhimento, abatendo-se na oportunidade a quantia eventualmente ressarcida, na forma da legislação em vigor:
a) Irregularidade: não comprovação da boa e regular aplicação dos recursos federais repassados à empresa Classic Produtora de Eventos Ltda. - ME, por força do Projeto Cultural Pronac 07-2810, em decorrência da reprovação da prestação de contas final, devido ao não encaminhamento de documentos complementares que evidenciassem a execução do objeto do projeto. Conforme Ofício SEI 4/2016/G3-Passivo/CGNOR/DGMF/SEFIC-MINC, após a análise da prestação de contas final do Projeto, ficaram pendentes de envio os seguintes documentos: a) Relatório Final descrevendo detalhadamente todas as etapas da execução; b) Comprovação da execução do objeto proposto, informando datas, locais, horários, valor de entrada e público participante; c) Esclarecimentos acerca da realização de concurso ou premiação como etapa do projeto; d) Extrato bancários do período; e) Exemplar do jingle de divulgação produzido; f) Exemplar das mídias radiofônicas produzidas; g) Clippings de divulgação; h) Fotos das apresentações devidamente identificadas e datas; i) Vídeos das apresentações; j) Comprovação/exemplares da execução do material de divulgação (folders, cartaz, outdoor e banner) ; k) Informação acerca da acessibilidade a portadores de necessidades nos locais de execução.
b) Dispositivos violados:  Art. 2°, parágrafos 1° e 2°, da Lei n° 8.313/1991; art. 46° do Decreto n° 5.761/2006. Art. 1° da Lei n° 8.313/1991; art. 2° do Decreto n° 5.761/2006; Art. 60, parágrafo 3° da Instrução Normativa n° 01/2012; art. 66 da Instrução Normativa n° 01/2012;
c) Conduta: receber e aplicar recursos do Programa Nacional de Apoio à Cultura - Pronac, sem, todavia, comprovar que os valores foram aplicados conforme o acordado com o Ministério da Cultura, uma vez que, após o envio da prestação de contas final do projeto, o responsável não atendeu aos pedidos do Ministério da Cultura para que apresentassem documentos adicionais que evidenciassem a execução do objeto do Pronac 07-2810, mesmo tendo sido notificado mais de uma vez pelo MinC;
d) Nexo de causalidade: ao não apresentar os documentos complementares requisitados pelo Ministério da Cultura, impediu o estabelecimento do nexo causal entre as possíveis despesas efetuadas com os recursos recebidos no âmbito do projeto Pronac 07-2810, resultando em uma presunção de dano ao erário;
 e.1) Culpabilidade do Sr. Paulo Ricardo Lemos: não há excludentes de ilicitude, de culpabilidade e de punibilidade; é razoável supor que tinha consciência da ilicitude de sua conduta; era exigível conduta diversa da praticada, qual seja, apresentar os documentos requisitados pelo Ministério da Cultura após ter tomado ciência das notificações que lhes foram encaminhadas, a fim de sanear as pendências apontadas;
e.2) Culpabilidade da empresa Classic Produtora de Eventos Ltda. - ME: não há excludentes de ilicitude, de culpabilidade e de punibilidade; é razoável supor que a empresa, por meio dos seus responsáveis, tinha consciência da ilicitude de sua conduta; era exigível da empresa, por meio das decisões de seus responsáveis, conduta diversa da praticada, qual seja, apresentar os documentos requisitados pelo Ministério da Cultura após ter tomado ciência das notificações que lhes foram encaminhadas, a fim de sanear as pendências apontadas;
	f) Composição do débito:
	Data
	Valor

	14/11/2007
	153.000,00

	03/12/2007
	50.000,00

	11/12/2007
	10.000,00

	14/12/2007
	25.000,00

	23/12/2007
	8.719,00

Valor atualizado até 12/3/2019: R$ 466.779,50;
Em cumprimento ao pronunciamento do titular da unidade técnica, de 15/3/2019 (peça 20) , foi promovida a citação e a audiência dos responsáveis, da seguinte maneira:
	a) Classic Produtora de Eventos Ltda. - ME (CNPJ 08.205.012/0001-64) : após tentativa de notificar a responsável por meio de ofício enviados a seu endereço constante da base de dados da Receita Federal do Brasil (peça 24) , promoveu-se a citação da empresa por meio de edital publicado no Diário Oficial da União - DOU, em 11/10/2019 (peça 36) , sendo o prazo para apresentar defesa até 28/10/2019.
	b) Paulo Ricardo Lemos (CPF XXX.282.300-XX) : após tentativa de notificar o responsável por meio de ofício enviados a seu endereço constante da base de dados da Receita Federal do Brasil e na base Renach (peças 25 e 26) , promoveu-se a citação por meio de edital publicado no Diário Oficial da União - DOU, em 18/12/2019 (peça 38) , sendo o prazo para apresentar defesa até 2/1/2020.
Transcorrido o prazo regimental, os responsáveis permaneceram silentes, devendo ser considerados revéis, nos termos do art. 12, §3º, da Lei 8.443/1992.
EXAME TÉCNICO
Da validade das notificações:
	Preliminarmente, cumpre tecer breves considerações sobre a forma como são realizadas as comunicações processuais no TCU. A esse respeito, destacam-se o art. 179, do Regimento Interno do TCU (Resolução 155, de 4/12/2002) e o art. 4º, inciso III, § 1º, da Resolução TCU 170, de 30 de junho de 2004, in verbis:
Art. 179. A citação, a audiência ou a notificação, bem como a comunicação de diligência, farse-ão:
I - mediante ciência da parte, efetivada por servidor designado, por meio eletrônico, fac-símile, telegrama ou qualquer outra forma, desde que fique confirmada inequivocamente a entrega da comunicação ao destinatário;
II - mediante carta registrada, com aviso de recebimento que comprove a entrega no endereço do destinatário;
III - por edital publicado no Diário Oficial da União, quando o seu destinatário não for localizado
 (...) 
Art. 3º As comunicações serão dirigidas ao responsável, ou ao interessado, ou ao dirigente de órgão ou entidade, ou ao representante legal ou ao procurador constituído nos autos, com poderes expressos no mandato para esse fim, por meio de:
I - correio eletrônico, fac-símile ou telegrama;
II - servidor designado;
III - carta registrada, com aviso de recebimento;
IV - edital publicado no Diário Oficial da União, quando o seu destinatário não for localizado, nas hipóteses em que seja necessário o exercício de defesa.
Art. 4º. Consideram-se entregues as comunicações:
I - efetivadas conforme disposto nos incisos I e II do artigo anterior, mediante confirmação da ciência do destinatário;
II - realizadas na forma prevista no inciso III do artigo anterior, com o retorno do aviso de recebimento, entregue comprovadamente no endereço do destinatário;
III - na data de publicação do edital no Diário Oficial da União, quando realizadas na forma prevista no inciso IV do artigo anterior.
§ 1º O endereço do destinatário deverá ser previamente confirmado mediante consulta aos sistemas disponíveis ao Tribunal ou a outros meios de informação, a qual deverá ser juntada ao respectivo processo.
 (...) 
Bem se vê, portanto, que a validade da citação via postal não depende de que o aviso de recebimento seja assinado pelo próprio destinatário da comunicação, o que dispensa, no caso em tela, a entrega do AR em 'mãos próprias'. A exigência da norma é no sentido de o Tribunal verificar se a correspondência foi entregue no endereço correto, residindo aqui a necessidade de certeza inequívoca. 
Não é outra a orientação da jurisprudência do TCU, conforme se verifica dos julgados a seguir transcritos:
São válidas as comunicações processuais entregues, mediante carta registrada, no endereço correto do responsável, não havendo necessidade de que o recebimento seja feito por ele próprio (Acórdão 3648/2013-TCU-Segunda Câmara, Relator Ministro JOSÉ JORGE) ;
É prescindível a entrega pessoal das comunicações pelo TCU, razão pela qual não há necessidade de que o aviso de recebimento seja assinado pelo próprio destinatário. Entregandose a correspondência no endereço correto do destinatário, presume-se o recebimento da citação. (Acórdão 1019/2008-TCU-Plenário, Relator Ministro BENJAMIN ZYMLER) ;
As comunicações do TCU, inclusive as citações, deverão ser realizadas mediante Aviso de Recebimento - AR, via Empresa Brasileira de Correios e Telégrafos, bastando para sua validade que se demonstre que a correspondência foi entregue no endereço correto. (Acórdão 1526/2007-TCU-Plenário, Relator Ministro AROLDO CEDRAZ) .
A validade do critério de comunicação processual do TCU foi referendada pelo Supremo Tribunal Federal, nos termos do julgamento do MS-AgR 25.816/DF, por meio do qual se afirmou a desnecessidade da ciência pessoal do interessado, entendendo-se suficiente a comprovação da entrega do 'AR' no endereço do destinatário:
Ementa: agravo regimental. Mandado de segurança. Desnecessidade de intimação pessoal das decisões do tribunal de contas da união. art. 179 do regimento interno do TCU. Intimação do ato impugnado por carta registrada, iniciado o prazo do art. 18 da lei nº 1.533/51 da data constante do aviso de recebimento. Decadência reconhecida. Agravo improvido.
O envio de carta registrada com aviso de recebimento está expressamente enumerado entre os meios de comunicação de que dispõe o Tribunal de Contas da União para proceder às suas intimações.
O inciso II do art. 179 do Regimento Interno do TCU é claro ao exigir apenas a comprovação da entrega no endereço do destinatário, bastando o aviso de recebimento simples. 
No caso vertente, a citação de todos os responsáveis foi feita de forma bastante zelosa, buscando os endereços disponíveis nas bases de dados de entes públicos.
Em relação ao Sr. Paulo Ricardo Lemos, foram realizadas diversas tentativas de notificação nas bases de dados de entes públicos. Inicialmente, tentou-se realizar a citação no endereço constante da base de dados da Receita Federal do Brasil (peça 26) , sem sucesso, conforme consta devolução do expediente nos autos (peças 32) .
Buscaram-se então endereços alternativos da responsável, procedendo com tentativa de citação no endereço constante da base Renach (peças 22 e 25) , sem sucesso (peça 33) .
Após estas tentativas, frustradas, conseguiu-se realizar a citação do responsável por meio de edital publicado no Diário Oficial da União - DOU, em 18/12/2019 (peça 38) .
Já no caso da Classic Produtora de Eventos Ltda. - ME, a citação também se deu de forma bastante zelosa, visto que, após tentativas de notificar a entidade por meio de ofícios enviados a seu endereço constante da base de dados da Receita Federal do Brasil (peças 24 e 30) , sem sucesso, promoveu-se a sua citação por meio de edital publicado no Diário Oficial da União - DOU, em 11/10/2019 (peça 36) .
Nos processos do TCU, a revelia não leva à presunção de que seriam verdadeiras todas as imputações levantadas contra os responsáveis, diferentemente do que ocorre no processo civil, em que a revelia do réu opera a presunção da verdade dos fatos narrados pelo autor. Dessa forma, a avaliação da responsabilidade do agente não pode prescindir da prova existente no processo ou para ele carreada. 
Ao não apresentar sua defesa, o responsável deixou de produzir prova da regular aplicação dos recursos sob sua responsabilidade, em afronta às normas que impõem aos gestores públicos a obrigação legal de, sempre que demandados pelos órgãos de controle, apresentar os documentos que demonstrem a correta utilização das verbas públicas, a exemplo do contido no art. 93 do Decreto-Lei 200/1967: 'Quem quer que utilize dinheiros públicos terá de justificar seu bom e regular emprego na conformidade das leis, regulamentos e normas emanadas das autoridades administrativas competentes.' 
Mesmo as alegações de defesa não sendo apresentadas, considerando o princípio da verdade real que rege esta Corte, procurou-se buscar, em manifestações dos responsáveis na fase interna desta Tomada de Contas Especial, se havia algum argumento que pudesse ser aproveitado a seu favor.
Todavia, mesmo tendo apresentado a prestação de contas final do projeto, após serem notificados pelo Ministério da Cultura acerca das pendências documentais, os responsáveis não se manifestaram novamente nos autos, não havendo, assim, nenhum argumento que possa vir a ser analisado e posteriormente servir para afastar as irregularidades apontadas.
Em se tratando de processo em que a parte interessada não se manifestou acerca das irregularidades imputadas, não há elementos para que se possa efetivamente aferir e reconhecer a ocorrência de boa-fé na conduta dos responsáveis, podendo este Tribunal, desde logo, proferir o julgamento de mérito pela irregularidade das contas, conforme os termos dos §§ 2º e 6º do art. 202 do Regimento Interno do TCU. (Acórdão 2064/2011-TCU-Primeira Câmara (relator: Ubiratan Aguiar) , 6.182/2011-TCU-1ª Câmara (relator: Weber de Oliveira) , 4.072/2010-TCU-1ª Câmara (Relator: Valmir Campelo) , 1.189/2009-TCU-1ª Câmara (Relator: Marcos Bemquerer) , 731/2008-TCU-Plenário (Relator: Aroldo Cedraz) .
Dessa forma, os responsáveis devem ser considerados revéis, nos termos do art. 12, §3º, da Lei 8.443/1992, devendo julgar as suas contas irregulares, condenando-os solidariamente ao débito apurado.
Não se propõe a aplicação de penalidades aos responsáveis em face da prescrição da pretensão punitiva deste Tribunal, como exposto a seguir
Prescrição da Pretensão Punitiva
Vale ressaltar que a pretensão punitiva do TCU, conforme Acórdão 1441/2016-TCU-Plenário, Relator: Benjamin Zymler, que uniformizou a jurisprudência acerca dessa questão, subordina-se ao prazo geral de prescrição indicado no art. 205 do Código Civil, que é de dez anos, contado da data de ocorrência da irregularidade sancionada, nos termos do art. 189 do Código Civil, sendo este prazo interrompido pelo ato que ordenar a citação, a audiência ou a oitiva dos responsáveis.
No caso em exame, ocorreu a prescrição, uma vez que a vigência do projeto terminou em 31/12/2007, e o ato de ordenação da citação ocorreu em 15/3/2019 (peça 20) .
CONCLUSÃO
Em face da análise promovida na seção 'Exame Técnico', verifica-se que os responsáveis não lograram comprovar a boa e regular aplicação dos recursos. E, instado a se manifestar, optaram pelo silêncio, configurando a revelia, nos termos do § 3º, do art. 12, da Lei 8.443/1992.
Vale ressaltar que a jurisprudência pacífica nesta Corte é no sentido da imprescritibilidade das ações de ressarcimento ao erário (Súmula TCU 282) . Dessa forma, identificado dano ao erário, devese instaurar e julgar o processo de tomada de contas especial para responsabilizar seus agentes causadores, respeitando o direito ao contraditório e à ampla defesa, independentemente de quando ocorreram os atos impugnados.
Verifica-se também que houve a prescrição da pretensão punitiva, conforme análise já realizada, razão pela qual não se propõe a aplicação de penalidades aos responsáveis.
Tendo em vista que não constam dos autos elementos que permitam reconhecer a boa-fé dos responsáveis, sugere-se que as contas dos responsáveis sejam julgadas irregulares, nos termos do art. 202, § 6º, do Regimento Interno do TCU, com a imputação do débito atualizado monetariamente e acrescido de juros de mora, nos termos do art. 202, §1º do Regimento Interno do TCU, descontado o valor eventualmente recolhido.
PROPOSTA DE ENCAMINHAMENTO
Diante do exposto, submetemos os autos à consideração superior, propondo ao Tribunal:
	a) considerar revéis Classic Produtora de Eventos Ltda. - ME (CNPJ 08.205.012/0001-64) e Paulo Ricardo Lemos (CPF XXX.282.300-XX) para todos os efeitos, dando-se prosseguimento ao processo, com fulcro no art. 12, § 3º, da Lei n. 8.443/92;
	b) julgar irregulares, nos termos dos arts. 1º, inciso I, 16, inciso III, alíneas 'b' e 'c', § 2º, da Lei 8.443/1992 c/c os arts. 19 e 23, inciso III, da mesma Lei, e com arts. 1º, inciso I, 209, incisos II e III, 210 e 214, inciso III, do Regimento Interno/TCU, as contas de Classic Produtora de Eventos Ltda. - ME (CNPJ 08.205.012/0001-64) e Paulo Ricardo Lemos (CPF XXX.282.300-XX) , condenando-os solidariamente ao pagamento da importância a seguir especificada, atualizada monetariamente e acrescida dos juros de mora, calculada a partir da data discriminada até a data do efetiva quitação do débito, fixando-lhe o prazo de quinze dias, para que comprove, perante o Tribunal, o recolhimento das referidas quantias aos Fundo Nacional de Cultura, nos termos do art. 23, inciso III, alínea 'a', da citada lei;
	Data
	Valor

	14/11/2007
	153.000,00

	03/12/2007
	50.000,00

	11/12/2007
	10.000,00

	14/12/2007
	25.000,00

	23/12/2007
	8.719,00

 	c) autorizar, desde logo, a cobrança judicial das dívidas, caso não atendidas a notificação, na forma do disposto no art. 28, inciso II, da Lei 8.443/1992;
d) autorizar também, desde logo, se requerido, com fundamento no art. 28, inciso I, da Lei 8.443, de 1992 c/c o art. 217, §§ 1º e 2º do Regimento Interno, o parcelamento da (s) dívida (s) em até 36 parcelas, incidindo sobre cada parcela, corrigida monetariamente, os correspondentes acréscimos legais fixando- lhe o prazo de quinze dias, a contar do recebimento da notificação, para comprovar perante o Tribunal o recolhimento da primeira parcela, e de trinta dias, a contar da parcela anterior, para comprovar os recolhimentos das demais parcelas, devendo incidir sobre cada valor mensal, atualizado monetariamente, os juros de mora devidos, no caso do débito, na forma prevista na legislação em vigor, alertando os responsáveis de que a falta de comprovação do recolhimento de qualquer parcela importará o vencimento antecipado do saldo devedor, nos termos do § 2º do art. 217 do Regimento Interno deste Tribunal;
e) enviar cópia do Acórdão a ser prolatado, bem como do Relatório e do Voto que o fundamentarem ao Procuradoria da República no Estado do Rio Grande do Sul, nos termos do § 3º do art. 16 da Lei 8.443/1992 c/c o § 7º do art. 209 do Regimento Interno do TCU, para adoção das medidas cabíveis;
f) enviar cópia do Acórdão que vier a ser proferido à Secretaria Especial de Cultura e aos responsáveis, para ciência, informando que a presente deliberação, acompanhada do Relatório e do Voto que a fundamenta, está disponível para a consulta no endereço www.tcu.gov.br/acordaos, além de esclarecer que, caso requerido, o TCU poderá fornecer sem custos as correspondentes cópias, de forma impressa."
É o relatório.

não há.

Procurador Marinus Eduardo De Vries Marsico.

TOMADA DE CONTAS ESPECIAL. NÃO COMPROVAÇÃO DA BOA E REGULAR GESTÃO DE RECURSOS FEDERAIS REPASSADOS. REVELIA. CONTAS IRREGULARES. DÉBITO. PRESCRIÇÃO DA PRETENSÃO PUNITIVA.

TOMADA DE CONTAS ESPECIAL (TCE)

Secretaria de Controle Externo de Tomada de Contas Especial (SecexTCE).

Trata-se de tomada de contas especial instaurada pelo Ministério da Cultura - MinC (atual Secretaria Especial de Cultura) em desfavor de Classic Produtora de Eventos Ltda. - ME e Paulo Ricardo Lemos, sócio-administrador da empresa, em virtude da não comprovação da boa e regular gestão dos recursos captados mediante incentivo fiscal da "Lei Rouanet" e destinados ao Pronac 07-2810 - "Natal nas Águas 2007", que teve como objetivo realizar grande espetáculo de música instrumental nas águas e às margens do Rio Taquari/RS, com apresentações da Orquestra Sinfônica de Porto Alegre, Orquestra Eintracht e Orquestra de Teutônia. O projeto foi aprovado e autorizado pela Portaria-MinC 546/2007, permitindo a captação de recursos financeiros na forma de doações ou patrocínios (mecenato) , conforme estipulado na Lei 8.313/1991, alterada pela Lei 9.874/1999.
A irregularidade que deu ensejo a esta TCE foi a não comprovação da boa e regular aplicação de recursos federais repassados à empresa Classic, por força do Projeto Cultural Pronac 07-2810, em decorrência da reprovação da prestação de contas final, ante o não encaminhamento de documentos complementares que evidenciassem a execução do objeto do projeto. Conforme o Ofício SEI 4/2016/G3-Passivo/CGNOR/DGMF/SEFIC-MINC, após a análise da prestação de contas final do projeto, ficaram pendentes de envio os seguintes documentos: a) relatório final, em que se descreveriam, detalhadamente, todas as etapas da execução; b) comprovação da execução do objeto proposto, com informação de datas, locais, horários, valor de entrada e público participante; c) esclarecimentos acerca da realização de concurso ou premiação como etapa do projeto; d) extratos bancários do período; e) exemplar do jingle de divulgação produzido; f) exemplar das mídias radiofônicas produzidas; g) clippings de divulgação; h) fotos das apresentações devidamente identificadas e datas; i) vídeos das apresentações; j) comprovação/exemplares da execução do material de divulgação (folders, cartaz, outdoor e banner) ; k) informação acerca da acessibilidade a portadores de necessidades nos locais de execução.
Em função disso, a unidade técnica desta Corte de Contas citou solidariamente a empresa e Paulo Ricardo Lemos, seu sócio-administrador, pela quantia integral repassada, que soma R$ 246.719,00, a valores históricos. Transcorrido o prazo regimental, os responsáveis permaneceram silentes.
Dessa forma, ante a revelia dos responsáveis, a unidade técnica propõe que as suas contas sejam julgadas irregulares, com imputação de débito, no que foi acompanhada pelo Ministério Público junto ao TCU.
Anuo às propostas uníssonas.
Apesar de regularmente citados, os responsáveis não compareceram aos autos. Ao não apresentar defesa, os responsáveis deixaram de produzir prova da regular aplicação dos recursos sob sua responsabilidade, em afronta às normas que impõem aos gestores públicos a obrigação legal de, sempre que demandados pelos órgãos de controle, apresentar os documentos a demonstrar a correta utilização de verbas públicas, a exemplo do contido no art. 93 do Decreto-Lei 200/1967: "Quem quer que utilize dinheiros públicos terá de justificar seu bom e regular emprego na conformidade das leis, regulamentos e normas emanadas das autoridades administrativas competentes". 
Mesmo as alegações de defesa não sendo apresentadas, considerando o princípio da verdade real, que rege esta Corte, a unidade técnica procurou buscar, em manifestações dos responsáveis na fase interna desta TCE, se havia algum argumento que pudesse ser aproveitado a seu favor. Todavia, mesmo tendo entregue a prestação de contas final do projeto, após serem notificados pelo Ministério da Cultura acerca das pendências documentais, não se manifestaram novamente, não havendo, assim, nenhum argumento que possa vir a ser analisado e posteriormente servir para afastar as irregularidades apontadas.
Dessa forma, deve-se considerá-los revéis, nos termos do art. 12, §3º, da Lei 8.443/1992, julgar irregulares suas contas e condenar-lhes, solidariamente, ao débito apurado.
Por fim, ressalto que, no presente caso, houve a prescrição da pretensão punitiva, nos termos do Acórdão 1441/2016-TCU-Plenário.
TCU, Sala das Sessões Ministro Luciano Brandão Alves de Souza, em 16 de junho de 2020.
ANA ARRAES 
Relatora